臺灣臺北地方法院交通事件裁定　　　　 94年度交聲字第517號
原處分機關　臺北交通事件裁決所
異　議　人
即受處分人　甲○○
上列異議人即受處分人因違反道路交通管理處罰條例案件，對於
臺北市交通事件裁決所民國九十四年四月二十八日所為之處分（
原處分案號：北市裁一字第裁二二－ＡＩＬ一００九八九號、第
裁二二－ＡＩＬ００九九０號）聲明異議，本院裁定如下：
    主  文
原處分撤銷。
甲○○不罰。
    理  由
一、按法院受理交通事件，準用刑事訴訟法之規定，道路交通管
    理處罰條例第八十九前段定有明文；次按刑事訴訟法第一百
    五十四條第二項、第三百零一條第一項分別明定犯罪事實應
    依證據認定之，無證據不得認定犯罪事實，又不能證明被告
    犯罪者，法院應諭知無罪之判決，再認定犯罪事實所憑之證
    據，雖不以直接證據為限，間接證據亦包括在內，然而無論
    直接或間接證據，其為訴訟上之證明，須於通常一般之人均
    不致有所懷疑，而得確信其為真實之程度者，始得據為有罪
    之認定，倘其證明尚未達到此一程度，而有合理之懷疑存在
    以致事實審法院無從取得有罪之確信時，即應由法院為諭知
    被告無罪之判決（最高法院七十六年台上字第四九八六號刑
    事判例意旨參照），亦即刑事訴訟法上法院認定事實之最重
    要原則「認定被告有罪，就該有罪事實不能有任何之合理懷
    疑存在」，於法院審理行為人違反道路交通管理處罰條例案
    件時亦有其適用，易言之，法院於審理行為人違反道路交通
    管理處罰條例案件，當踐行完畢調查證據之程序後，為事實
    之認定時，如就原處分機關所認定之行為人違規之事實仍有
    合理之訴訟上懷疑，而無法百分之百確信行為人確有該當於
    道路交通管理處罰條例各該處罰條文之構成要件事實時，即
    應依訴訟上之「待證事實倘有懷疑，則從被告之利益作解釋
    」（罪疑唯輕）之證據法則，作對受處分人有利之認定。
二、按汽車行駛，行車執照未隨車攜帶者，處汽車所有人新臺幣
    三百元以上六百元以下罰鍰，道路交通管理處罰條例第十四
    條第一項第二款定有明文。又按汽車駕駛人，持聯結車、大
    客車、大貨車或小型車駕駛執照，駕駛重型機器腳踏車者，
    處六百元以上一千二百元以下罰鍰（即新臺幣一千八百元以
    上三千六百元以下罰鍰），道路交通管理處罰條例第二十二
    條第一項第四款亦定有明文。再按道路交通管理處罰條例條
    文內「汽車」之定義包含機車腳踏車，道路交通管理處罰條
    例第三條第八款亦定有明文。
三、本件處分經過：本件異議人即受處分人甲○○於民國（下同
    ）九十四年二月十九日十四時五十分許，未隨身攜帶行車執
    照且持汽車駕駛執照而騎乘車號ＢＨＰ－九一八號重型機車
    ，沿臺北市○○路由南向北行駛，行經基隆路、松壽路口前
    停車等紅燈時，被江信標騎乘車號ＸＸＷ－三七八號重型機
    車自後方撞擊，致其前開機車後車牌傾斜一半並掉下來，嗣
    受處分人向警察機關報案，經臺北市政府警察局信義分局交
    通分隊到場處理時，為員警張殷誠發覺受處分人行車執照未
    隨身攜帶且持汽車執照駕駛重型機車，遂以受處分人有違反
    道路交通管理處罰條例第十四條第一項第二款、第二十二條
    第一項第四款之違規行為，掣發臺北市政府警察局舉發違反
    道路交通管理事件通知單（掌電字第ＡＩＬ一００九九０號
    、掌電字第ＡＩＬ一００九八九號）舉發，當場經將舉發通
    知單送達受處分人後，受處分人於應到案日期前之向原處分
    機關提出申訴，經原處分機關函請舉發單位調查結果，仍認
    受處分人確有前開違規行為，原處分機關乃依道路交通管理
    處罰條例第十四條第一項第二款及第二十二條第一項第四款
    、違反道路交通管理事件統一裁罰基準及處理細則第四十三
    條、第四十四條、第六十一條、違反道路交通管理事件統一
    裁罰基準表之規定，分別裁處受處分人罰鍰新臺幣（下同）
    三百元及一千八百元。
四、聲明異議意旨略以：伊當時係推著兒子機車靠邊走，並無騎
    乘，行經基隆路與松壽路口等紅綠燈，約一分鐘，被肇事者
    由後方猛撞致使後車牌整個掉落地上，當時伊回頭看見一位
    年輕人，若無其事的坐在車上，伊要求該年輕人道歉賠償，
    該年輕人態度惡劣不道歉，也不願理賠，因此伊只好訴諸員
    警處理等云云。
五、訊據受處分人固不否認於上開時、地有未隨車攜帶行車執照
    及僅帶汽車駕駛執照之事實，惟辯稱當時伊係推著車子，並
    無騎乘重型機車之行為等語。經查，證人即與受處分人發生
    碰撞之騎士江信標到庭具結證稱：「（問：可否說明車禍發
    生的經過？）當時就是已經有看到前面紅燈，我距離路口有
    段距離，就慢慢減速，尚未完全停下來但還是與前面發生輕
    微擦撞，但是雙方都沒有發生傷害。」、「（問：對方是騎
    著車子還是牽著車子？）坐在車上。」、「（問：車禍發生
    之後，受處分人有與你談論他當時是牽著車子還是用騎乘？
    ）我已經忘記他有無跟我談論，但是我可以確定當時受處分
    人坐在摩托車上等紅燈。」等語明確（參見本院九十四年七
    月二十五日之訊問筆錄），即依證人江信標之證詞僅能證明
    受處分人當時係坐在車上等紅綠燈，然並無從證明受處分人
    當時係發動機車坐在車上或未發動機車坐在車上（蓋受處分
    人可能坐在機車上等紅綠燈），即無從證明受處分人有騎乘
    機車之行為；又證人即開立舉發通知單之警員臺北市政府警
    察局信義分局交通分隊警員張殷誠到庭證稱：「（問：在車
    禍發生之後你有到現場處理？）對。」、「（問：根據談話
    紀錄表上記載，你有問受處分人肇事前的行進方向，肇事經
    過情形，受訊問人甲○○回答：『我駕車沿基隆路南向北行
    駛第三車道，至肇事地點前‧‧‧』，受處分人是否如此回
    答？）有，我是問他行進方向及肇事經過，他是回答我說他
    是從基隆路南向北往前走第幾個車道，但是是否牽著走或是
    用騎的，我沒有特別的印象。」等語（見本院九十四年六月
    二十七日訊問筆錄），即依證人張殷誠之證述亦無從認定受
    處分人有騎乘機車之行為。此外，卷查尚無其他證據可以證
    明受處分人有前揭違規事項，足證依現存卷內所有證據及所
    得使用之調查方法，對於受處分人是否有違規事實，並無從
    為明確之認定，是本前揭對事實真偽有懷疑時，應將利益歸
    於受處分人之法則（罪疑唯輕法則），即應作對受處分人有
    利之認定。
六、綜上所述，依現存證據及所得採用之調查證據方法，尚不足
    為原處分機關所為前揭違規事實之認定。是原處分機關遽對
    受處分人為前開裁決，即難認為允當，足證受處分人之異議
    為有理由，應由本院將原處分撤銷，改諭知受處分人不罰，
    以資適法。
據上論斷，應依道路交通案件處理辦法第二十條前段，裁定如主
文。
中　　華　　民　　國　　94　　年　　9 　　月　　13　　日
                  交通法庭法　官  官信成
以上正本證明與原本無異。
如不服本裁定，應於裁定送達後5日內向本院提出抗告狀。
                    　    書記官  陳靜君
中　　華　　民　　國　　94　　年　　9 　　月　　19　　日
